臺灣苗栗地方法院刑事判決　　　　　　　　　　　　　九十一年度訴字第三四七號
　　公　訴　人　臺灣苗栗地方法院檢察署檢察官
　　被　　　告　丙○○
右列被告因違反毒品危害防制條例案件，經檢察官提起公訴（九十一年度毒偵字第五
六八號），本院判決如左：
    主  文
丙○○施用第一級毒品，累犯，處有期徒刑拾月。扣案之第一級毒品海洛因淨重零點
參公克沒收銷燬之；另注射針筒參支、包裝袋參個均沒收。
公訴施用第二級毒品部分無罪。
    事  實
一、丙○○前因違反麻醉藥品管理條例案件，被本院判處有期徒刑四月，甫於民國八
    十七年十一月二十七日送監執行三日後，其餘刑期則經易科罰金執行完畢。又因
    施用第一級毒品海洛因及第二級毒品安非他命案件，經強制戒治期滿，由臺灣苗
    栗地方法院檢察署檢察官於民國八十九年五月八日，以八十九年度戒毒偵字第三
    三號不起訴處分確定。詎丙○○仍不知悔改，於五年內復基於施用第一級毒品海
    洛因之犯意，於九十一年七月二日採尿前一百二十小時內之某時，在不詳地點，
    施用第一級毒品海洛因一次，為警於九十一年七月二日十四時四十分許，在苗栗
    縣頭份鎮○○里○○○路二三一巷口查獲，並扣得海洛因淨重０點三公克及注射
    針筒三支及包裝袋三個，經警採其尿液送驗，結果呈嗎啡陽性反應，始悉上情。
二、案經苗栗縣警察局頭份分局報告臺灣苗栗地方法院檢察署檢察官偵查起訴。
    理  由
壹、有罪部分
一、右揭事實，訊據被告丙○○矢口否認犯行，辯稱：伊未施用海洛因，於警訊中承
    認有施用海洛因係未注意看筆錄，而隨便簽名云云。惟查，
（一）被告有多項施用毒品及其他犯罪前科，就警訊所為筆錄可供為刑事偵查之證據
      ，具有證明力一節非無認識，而被告於警訊中並未經威脅利誘或其他不正方法
      進行偵訊一節，亦據本院審理中訊諸被告在卷，是施用毒品係屬犯罪行為既為
      被告所明知，則就警訊時所為之訊問筆錄，豈有未經審視即草率簽名之理？況
      本件被告於警訊中，就該扣案之海洛因確係為其所有，且係於查獲前之同日下
      午一時四十五分許，在苗栗縣頭份鎮○○路某不詳名稱之電子遊藝場內，向一
      綽號「成哥」之姓名不詳成年男子所購得等情均陳述綦詳。扣案之海洛因，又
      係於被告身著之外衣口袋內所放置之香菸盒內查獲、注射針筒三支及包裝袋三
      個，係同時在被告之褲子右口袋內取出一節，亦據被告於本院審理中供認屬實
      。而海洛因為價值昂貴之毒品，一般人當不致隨意即可取得或持有；至注射針
      筒及包裝袋，若非以施用毒品為目的，一般人當亦不可能隨身帶，是被告對
      其何以持有海洛因、注射針筒、包裝袋一節，於本院訊問時既不能自圓其說，
      自以被告於警訊初供：係因「毒癮成性，無法戒除」等語為可信。因認其於審
      理中翻異前詞，諉稱「未注意看筆錄，隨便簽名」云云，顯係畏罪卸責之詞，
      並無足採。
（二）次查，被告於九十一年七月二日被查獲後，其尿液經採集後送請苗栗縣衛生局
      初驗結果，固未發現有「嗎啡」反應，然經檢察官將相同尿液送請中山醫學大
      學附設孫中山先生紀念醫院藥物濫用檢測中心複驗，並經該中心以國內目前進
      行尿液中毒品測試最精確之儀器及方法─「氣相層析質譜儀」鑑定結果，確有
      嗎啡之陽性反應一節，復有該藥物濫用檢測中心九十一年九月九日之篩檢報告
      書一紙在卷可憑。按鑑定機關之鑑定報告，本僅供審判上之參考，尚不得以該
      鑑定結論略有不同，即謂二者均不可信，仍應依各該鑑定結論所依據之儀器、
      方法、技術等主、客觀因素合併考量，何者較為精確，以定其取捨，尤應參酌
      其他證據以為法院論定事實之根據。本件經前開二鑑定機關實際為鑑定檢驗之
      鑑定人甲○○（苗栗縣衛生局檢驗課課員）、乙○○（中山醫學大學附設醫院
      藥物濫用檢測中心操作員）二人到庭為口頭之鑑定補充說明後，咸認以二者所
      為尿液檢驗鑑定之儀器及檢驗方法，固各有所憑，惟應以後者，即中山醫學大
      學附設醫院藥物濫用檢測中心所使用之氣象層析質譜儀較為精確，有審理筆錄
      附卷可稽。按苗栗縣衛生局所為之檢測結果，其使用之設備與方法，既較複驗
      者所使用之「氣相層析質譜儀」所為鑑定，其準確度較低，且有關尿液毒品檢
      驗有疑義時，應以「氣相層析質譜儀」所為鑑定結果為準一節，亦有行政院衛
      生署藥物食品檢驗局八十四年六月八日藥檢壹字第八四０七六０六號函在卷可
      憑，是認前開苗栗縣衛生局所為之鑑定結果，雖未檢出被告有嗎啡反應，惟嗣
      後之中山醫學大學附設醫院藥物濫用檢測中心，既係以國內公認準確度最高之
      「氣相層析質譜儀」所為鑑定，是被告尿液中經檢測結果，有嗎啡陽性反應一
      節，即應可採，參諸扣案之「白粉」經送鑑定結果，證實確為毒品危害防制條
      例所規定之第一級毒品「海洛因」，有法務部調查局九十一年九月二十四日鑑
      定通知書一紙附卷可稽（送驗之「白粉」警秤含袋重為０、六公克，經鑑定後
      含有海洛因成分，淨重０、三公克，包裝重約０、二七公克）及前開被告被查
      獲時之情節與警訊、偵審中之供述內容可參，被告確有施用第一級毒品犯行，
      洵堪認定。
（三）末查，海洛因係嗎啡經化學合成之半人工合成品（嗎啡分子除去其羥基中氫，
      以乙醯基代之，即成海洛因），藥（毒）性倍於嗎啡，其經吸食或施打進入人
      體，藉人體解毒系統之代謝作用而分解成藥（毒）性較低之嗎啡，故於吸食或
      施打海洛因之煙毒犯尿液中可檢出嗎啡煙毒反應。一般吸食或施打煙毒品（或
      麻醉藥品）)，八小時內約有百分之八十量於尿中排出，二十四小時後剩餘量
      之百分之九十再排出，七十二小時後仍有微量排出，而因人體代謝差異（即成
      癮者），其代謝時間慢，故於一百二十小時內，利用較具公信力之儀器（如氣
      象層析質譜儀）仍「可能」被檢測出，有憲兵司令部八十年五月七日鑑驗字
      第一七四六號函可按。是被告尿液既檢出嗎啡之陽性反應，自可認定其至少於
      採尿前之五日內，有施用海洛因之行為無疑。末查，被告前因施用第一級毒品
      海洛因及第二級毒品安非他命案件，經強制戒治期滿，由臺灣苗栗地方法院檢
      察署檢察官於民國八十九年五月八日，以八十九年度戒毒偵字第三三號不起訴
      處分確定等情，亦有裁定書、不起訴處分書及被告前科紀錄等附卷可憑；事證
      明確，被告於不起訴處分後五年內，復犯施用毒品犯行，應依法論科。
二、核被告所為，係犯毒品危害防制條例第十條第一項之施用第一級毒品罪。被告持
    有毒品之低度行為，應為施用毒品之高度行為所吸收，不另論罪。被告前因違反
    麻醉葯品管理條例案件，被本院判處有期徒刑四月，甫於八十七年十一月二十七
    日送監執行三日後，嗣經易科罰金執行完畢，有台灣高等法院被告全國前案紀錄
    表在卷可稽，其受有期徒刑執行完畢後，五年以內再犯本件有期徒刑以上之罪，
    為累犯，應依刑法第四十七條規定加重其刑。爰審酌被告一再施用海洛因，不知
    悔改，惡性非淺，惟所犯係自殘行為，對社會、國家法益之危害尚輕，惟犯罪後
    竟矢口否認犯行，足證其無悛悔之意等一切情狀，量處如主文第一項所示之刑，
    以示懲儆。扣案之第一級毒品海洛因（淨重０、三公克）為毒品危害防制條例第
    二條第一項第一款所示之毒品，應依同條例第十八條第一項前段沒收銷燬之。針
    筒三支及包裝袋三個，尚無積極証據足資証明為專供施用海洛因之器具，惟既為
    供被告犯罪所用之物，且為被告所有，業據被告自陳在卷，爰依刑法第三十八條
    第一項第二款沒收之。
貳、無罪部分：
一、按犯罪事實應依証據認定之，無証據不得推定其犯罪事實；不能証明被告犯罪者
    ，應諭知無罪之判決，刑事訴訟法第一百五十四條、第三百零一條第一項分別定
    有明文。又認定不利於被告之事實，須依積極証據，苟積極証據不足為不利於被
    告事實之認定時，即應為有利於被告之認定，更不必有何有利之証據，最高法院
    三十年上字第八一六號著有判例足資參照。
二、公訴人另認被告同時犯施用第二級毒品安非他命罪嫌，無非係以被告尿液送驗
    結果，經苗栗縣衛生局鑑定，認有安非他命之陽性反應一節為論據。惟查，本件
    被告於九十一年七月二日被查獲時所採集尿液，經苗栗縣衛生局鑑定，固有安非
    他命之陽性反應，惟該尿液經檢察官再送中山醫學大學附設孫中山先生紀念醫院
    藥物濫用檢測中心復驗結果，經查並無安非他命之陽性反應，亦有前揭該藥物濫
    用檢測中心九十一年九月九日之篩檢報告書一紙附卷可稽。而本部分之鑑定結果
    ，經前開二鑑定機關實際為鑑定人甲○○、乙○○到庭為口頭之鑑定補充說明後
    ，咸認以二者所為尿液檢驗鑑定之儀器及檢驗方法，應以後者，即中山醫學大學
    附設醫院藥物濫用檢測中心所使用之氣象層析質譜儀較為精確，有二人之審理筆
    錄附卷可稽。參諸前述，有關尿液毒品檢驗報告有疑義時，應以「氣相層析質譜
    儀」所為鑑定結果為準一節，業經行政院衛生署藥物食品檢驗局八十四年六月八
    日藥檢壹字第八四０七六０六號函指明在卷，則基於同一理由，即應以後者之鑑
    定結果為準，苗栗縣衛生局所為之鑑定報告，尚不得供為被告有罪之證據甚明。
    尤以本件被告施用海洛因部分，除被告之尿液係經較精確之「氣相層析質譜儀」
    所為鑑定外，且另有扣案之海洛因、注射針筒、包裝袋等其他間接證據足資佐證
    ，此與本部分有關施用安非他命犯行，則只有苗栗縣衛生局之驗尿報告為唯一證
    據，而該證據又與嗣後較精確之複驗報告相齟齬，是其證據力本有可疑，其他復
    無任何證據足資認定被告確有施用第二級毒品安非他命之犯行，顯有不同，是有
    關該部分事實認定基礎既與前開施用海洛因犯行有異，揆諸前揭法條及判例意旨
    ，被告施用第二級毒品安非他命犯行仍屬不能證明，而公訴人既係以被告犯數罪
    為起訴，即應就被告本部分犯嫌為無罪之諭知。
據上論斷，應依刑事訴訟法第二百九十九條第一項前段、第三百零一條第一項，毒品
危害防制條例第十條第一項、第十八條第一項前段，刑法第十一條、第四十七條、第
三十八條第一項第二款，判決如主文。
本案經檢察官廖啟村到庭執行職務。
中      華      民      國    九十一    年     十一     月      四      日
                               臺灣苗栗地方法院刑事第一庭
                                           法  官  楊  台  清
右正本證明與原本無異。
如不服本判決，應於送達後十日內向本院提出上訴狀(須附繕本)，上訴於臺灣高等
法院臺中分院。
                                           書記官  李  惠  雯
中      華      民      國    九十一    年     十一     月      四      日
附錄論罪科刑法條
毒品危害防制條例第十條
施用第一級毒品者，處六月以上、五年以下有期徒刑。
施用第二級毒品者，處三年以下有期徒刑。
